【裁判字號】    98,簡上,294
【裁判日期】    990106
【裁判案由】    偽造文書
【裁判全文】
台灣屏東地方法院刑事判決      98年度簡上字第294號
上  訴  人  甲○○    26歲.
上列上訴人因偽造文書案件，不服本院98年度簡字第69號中華民
國98年8 月31日刑事簡易判決（97年度偵字第2552號），提起上
訴，本院判決如下：
    主  文
上訴駁回。
甲○○緩刑貳年。
    事  實
一、
（一）陳山榮（已判決確定）明知其與越南籍女子杜秋恆均無結
      婚之真意，為圖獲取新臺幣（下同）4 萬元人頭費及免費
      至越南地區旅遊之不法利益，竟於民國92年1 月14日前某
      日經由越南籍成年女子陳氏紅媒介後，為使杜秋恆來臺工
      作，同意以假結婚之方式，擔任杜秋恆之人頭丈夫，使杜
      秋恆得以非法進入臺灣地區。
（二）陳山榮、杜秋恆、陳氏紅3 人共同基於使公務員登載不實
      及行使使公務員登載不實文書之概括犯意聯絡，由陳山榮
      於92年1 月14日出境至越南，偕同杜秋恆於同年1 月17日
      在越南河內市第1 公證處辦理註冊結婚，完成形式上之結
      婚手續，取得結婚證書後，於同年1 月22日前往我國駐越
      南台北經濟文化辦事處辦理結婚證件之認證手續。陳山榮
      於同年1 月23日返回臺灣地區後，復於同年1 月24日親持
      上開在越南所取得不實之結婚證書及認證書等文件前往屏
      東縣鹽埔鄉戶政事務所填載內容不實之「結婚登記申請書
      」，申辦結婚之戶籍登記及陳山榮國民身份證配偶欄之變
      更登記，致使該所不知情之承辦公務員將該不實之事項登
      載於其職務上所掌之電腦戶政資料管理檔案公文書即戶籍
      登記簿及陳山榮之國民身份證上，並核發陳山榮與杜秋恆
      結婚之戶籍謄本，致生損害於戶政機關對於戶籍資料管理
      之正確性。
（三）杜秋恆復持不實之結婚證書、認證書、戶籍謄本等文件，
      向我國駐越南台北經濟文化辦事處申請依親居留簽證，致
      該處承辦人員准予核發籤證並在該簽證上記載杜秋恆之配
      偶係陳山榮之不實事項，足生損害於我國政府對外籍人士
      簽證核發及入出境管理之正確性。
（四）嗣杜秋恆於同年3 月8 日持上開簽證，自越南搭機，由高
      雄小港國際機場入境臺灣，並偕同陳山榮持不實之結婚證
      書、認證書、戶籍謄本等文件，前往屏東縣警察局填載內
      容不實之「外僑居留證申請書」，申請發給杜秋恆外僑居
      留證，致使該局不知情之承辦公務員製發登載「居留事由
      ：依親- 夫- 陳山榮」不實事項之外僑居留證，俾杜秋恆
      得以在臺居留，足以生損害於警察機關對於轄區內外僑居
      留管理之正確性。於取得外僑居留證後數日，杜秋恆即離
      開陳山榮住處前往他處尋訪在臺友人。
（五）嗣因內政部入出國及移民署專勤事務第一大隊臺北縣專勤
      隊接獲檢舉，派員實地查訪後對陳山榮與杜秋恆之婚姻狀
      況察覺有異，經詢問陳山榮與杜秋恆後始循線查悉上情。
二、案經內政部入出國及移民署專勤事務第一大隊臺北縣專勤隊
    報告台灣屏東地方法院檢察署檢察官偵查後聲請簡易判決處
    刑。
    理  由
一、訊據被告對上開犯罪事實均坦承不諱，核與共犯陳山榮於警
    詢及偵查中之自白相符，而被告杜秋恆在臺期間之居住、工
    作情形，亦經證人江國忠於警詢及偵查中證述明確，此外並
    有內政部入出國及移民署專勤事務第一大隊臺北縣專勤隊至
    被告杜秋恆居處、工作處查訪後制作之訪查紀錄表、個人戶
    籍資料查詢結果（陳山榮）、結婚登記申請書影本、結婚證
    書及認證書等文件影本、旅客入出境紀錄查詢（陳山榮、杜
    秋恆）、外僑居留資料查詢內容列印畫面、戶籍謄本、外僑
    居留證影本等各1 份在卷可稽，被告犯行應可認定。
二、論罪科刑：
(一)、按行為後法律有變更者，適用行為時之法律。但行為後之
    法律有利於行為人者，適用最有利於行為人之法律，刑法第
    2 條第1 項定有明文。茲因被告行為後，刑法於94年2 月2
    日修正公佈，95年7 月1 日施行，爰比較新舊法如下：
1.法定刑罰金部分：按修正前刑法第33條第5 款規定：「罰金：
  一元以上。」修正後改為：「罰金：新臺幣一千元以上，以百
  元計算之。」比較新舊法，關於被告所犯刑法第216 條、第
  214 條之罪，其法定刑罰金部分，以適用修正前之規定較有利
  於被告。
2.共同正犯部分：按修正前刑法第28條規定：「二人以上共同實
  施犯罪之行為者，皆為正犯。」修正後改為：「二人以上共同
  實行犯罪之行為者，皆為正犯。」將原來共同正犯之共同「實
  施」犯罪改為共同「實行」犯罪，剔除完全未參與犯罪相關行
  為之實行之「陰謀共同正犯」及「預備共同正犯」，屬於行為
  可罰性要件之變更。惟本件被告已參與犯罪相關行為之實行，
  無論依新法或舊法，均成立共同正犯，適用新法對其並無較為
  有利之情形。
3.連續犯部分：被告行為後，刑法第56條連續犯之規定業已刪除
  ，被告多次行使使公務員登載不實文書犯行，依修正前之規定
  應論以一罪（但得加重其刑至2 分之1 ），依新法則應論數罪
  ，而予分論併罰，此雖非犯罪構成要件之變更，但已影響刑罰
  之法律效果，比較新舊法，以適用修正前之規定對被告較為有
  利。
4.易科罰金之折算標準部分：按依修正前刑法第41條第1 項前
  段及罰金罰鍰提高標準條例第2 條規定，有期徒刑或拘役易科
  罰金，以銀元100 元以上300 元以下（即新臺幣300 元以上
  900 元以下）折算1 日，依修正後刑法第41條第1 項前段規定
  ，則改為以新臺幣1,000 元、2,000 或3,000 元折算1日 ，比
  較新舊法，關於被告所處有期徒刑減刑後易科罰金之折算標準
  ，亦以適用修正前之規定較有利於被告。
5.綜上比較結果，被告行為後變更之刑法法律，對其並無較為有
  利之情形，本件應一體適用修正前刑法之規定。
三、原審因而認為被告之犯行明確，且係犯修正前刑法第216 條
    、第214 條之行使使公務員登載不實文書罪。被告使公務員
    登載不實之低度行為，應為其行使使公務員登載不實文書之
    高度行為所吸收，不另論罪。被告所犯行使使公務員登載不
    實文書罪，與陳山榮、陳氏紅間有犯意聯絡及行為分擔，均
    為共同正犯。被告先後多次行使使公務員登載不實文書犯行
    ，時間緊接，犯罪構成要件相同，顯係基於概括之犯意反覆
    為之，應依連續犯之規定論以一罪，並加重其刑，聲請意旨
    認屬被告多次行為接續犯之實質上一罪關係，容有未洽。並
    審酌被告之犯罪情狀，量處其有期徒刑5 月，再依中華民國
    九十六年罪犯減刑條例之規定，減其刑其二分之一，並諭知
    易科罰金之折算標準，其認事、用法均無違誤，量刑亦稱妥
    適（惟誤認被告已遭遣送出境，但不影響認事、用法及量刑
    ），被告上訴自無理由，應予駁回。
三、被告上訴意旨略以：其對於原審之認事、用法及量刑均無意
    見，惟因經濟困難，請求給予宣告緩刑等語。
三、經查被告未曾受有期徒刑之宣告，此有台灣高等法院被告前
    案紀錄表份可參，而被告係在越南時，承母親之命，經母親
    之安排而非法入境我國工作，且於我國未曾從事違法之行為
    ，此經檢察官敘明於聲請書中，而被告自警詢時起即坦承犯
    行，深表悔意，其經此刑之宣告，應知所警惕而無再犯之虞
    ，因此，本院認其所受之宣告刑，以暫不執行為適當，爰併
    予宣告緩刑（公訴人當庭亦表同意），以啟自新。
四、依刑事訴訟法第455 條之1 第3 項、第368 條，刑法第74條
    第1項第1款，判決如主文。
本案經檢察官曾士哲到庭執行職務。
中    華    民    國     99    年   1    月    6    日
            刑事第四庭  審判長法  官     莊鎮遠
                              法  官     蔡玉雪
                              法  官     李謀榮
以上正本證明與原本無異。
不得上訴。
中    華    民    國     99    年   1    月    6    日
                              書記官     林鴻仁

司法院資訊處製作；財團法人民間司法改革基金會備份。
